臺灣宜蘭地方法院民事判決
110年度訴字第127號
原      告  吳靜華  
訴訟代理人  黃金亮律師
被      告  莊炳南  
            莊良吉  
            莊秉暉（原名莊炳輝）


            陳莊彩梅
            莊靜怡  
            莊靜美  
            莊秋明  
            莊志明  
            莊武雄  
            楊莊玉女
            游美雲  
上 一 人之
法定代理人  林麗花  
被      告  莊士賢  
            莊士誼  
            莊楓椀  
            莊雯婷  
            莊榮國  
上列當事人間請求拆除地上物事件，本院於中華民國111年7月6
日言詞辯論終結，判決如下：   
    主      文
⒈被告莊炳南、莊良吉、莊秉暉、陳莊彩梅、莊靜怡、莊靜美、
  莊秋明、莊志明、莊武雄、楊莊玉女、游美雲、莊士賢、莊士
  誼、莊楓椀、莊雯婷應將坐落宜蘭縣○○鄉○○段0000○0000地號
  土地上，如宜蘭縣宜蘭地政事務所110年9月24日收件字第2607
  00號土地複丈成果圖編號A（一層磚造瓦頂建物、面積144.72㎡
  ）、編號C（棚架、面積189.45㎡）、編號G（棚架、面積266.3
  9㎡）、編號I（水泥地、面積599.06㎡）等地上物拆除，將土地
  返還原告及其餘共有人。
⒉被告莊良吉應將坐落宜蘭縣○○鄉○○段0000地號土地上，如宜蘭
  縣宜蘭地政事務所110年9月24日收件字第260700號土地複丈成
  果圖編號B地上物（雞舍圍籬、面積35㎡）拆除，將土地返還原
  告及其餘共有人。
⒊被告莊秉暉應將坐落宜蘭縣○○鄉○○段0000地號土地上，如宜蘭
  縣宜蘭地政事務所110年9月24日收件字第260700號土地複丈成
  果圖編號D地上物（土堤、面積30.72㎡）刨除至與地平面等高
  ，將土地返還原告及其餘共有人。
⒋被告莊榮國應將坐落宜蘭縣○○鄉○○段0000○0000地號土地上，如
  宜蘭縣宜蘭地政事務所110年9月24日收件字第260700號土地複
  丈成果圖編號E地上物（豬舍、面積3.87㎡）、編號F地上物（
  塑膠圍籬、面積4.86㎡）、編號H地上物（塑膠圍籬、面積4.86
  ㎡）拆除，將土地返還原告及其餘共有人。
⒌被告莊炳南、莊良吉、莊秉暉、陳莊彩梅、莊靜怡、莊靜美、
  莊秋明、莊志明、莊武雄、楊莊玉女、游美雲、莊士賢、莊士
  誼、莊楓椀、莊雯婷應給付原告新臺幣23,828元，及自民國11
  0年3月1日起至返還上開第1項土地之日止，按年給付原告新臺
  幣3,891元。
⒍被告莊良吉應給付原告新臺幣1,183元，及自民國110年3月1日
  起至返還上開第2項土地之日止，按年給付原告新臺幣241元。
⒎被告莊秉暉應給付原告新臺幣1,038元，及自民國110年3月1日
  起至返還上開第3項土地之日止，按年給付原告新臺幣211元。
⒏被告莊榮國應給付原告新臺幣365元，及自民國110年3月1日起
  至返還上開第4項土地之日止，按年給付原告新臺幣69元。
⒐原告其餘之訴駁回。
⒑訴訟費用由被告莊炳南、莊良吉、莊秉暉、陳莊彩梅、莊靜怡
  、莊靜美、莊秋明、莊志明、莊武雄、楊莊玉女、游美雲、莊
  士賢、莊士誼、莊楓椀、莊雯婷共同負擔100分之94，被告莊
  良吉負擔100分之3，被告莊秉暉負擔100分之2，被告莊榮國負
  擔100分之1。
⒒本判決第1項原告勝訴部分，於原告以新臺幣1,379,552元為被
  告莊炳南、莊良吉、莊秉暉、陳莊彩梅、莊靜怡、莊靜美、莊
  秋明、莊志明、莊武雄、楊莊玉女、游美雲、莊士賢、莊士誼
  、莊楓椀、莊雯婷供擔保後，得假執行；但被告莊炳南、莊良
  吉、莊秉暉、陳莊彩梅、莊靜怡、莊靜美、莊秋明、莊志明、
  莊武雄、楊莊玉女、游美雲、莊士賢、莊士誼、莊楓椀、莊雯
  婷如以新臺幣4,138,655元為原告供擔保後，得免為假執行。
  本判決第2項原告勝訴部分，於原告以新臺幣84,000為被告莊
  良吉供擔保後，得假執行；但被告莊良吉如以新臺幣252,000
  元為原告供擔保後，得免為假執行。本判決第3項原告勝訴部
  分，於原告以新臺幣73,728為被告莊秉暉供擔保後，得假執行
  ；但被告莊秉暉如以新臺幣221,184元為原告供擔保後，得免
  為假執行。本判決第4項原告勝訴部分，於原告以新臺幣24,19
  5為被告莊榮國供擔保後，得假執行；但被告莊榮國如以新臺
  幣72,586元為原告供擔保後，得免為假執行。
⒓本判決第5至8項前段於原告分別以新臺幣7,943元、新臺幣394
  元、新臺幣346元、新臺幣122元為被告供擔保後得假執行，但
  被告莊炳南、莊良吉、莊秉暉、陳莊彩梅、莊靜怡、莊靜美、
  莊秋明、莊志明、莊武雄、楊莊玉女、游美雲、莊士賢、莊士
  誼、莊楓椀、莊雯婷如以新臺幣23,828元，被告莊良吉如以新
  臺幣1,183元、被告莊秉暉如以新臺幣1,038元、被告莊榮國如
  以新臺幣365元，為原告預供擔保，得免為假執行。本判決第5
  至8項後段，於給付期限屆至時，原告就該各期得請求之金額
  ，於分別以新臺幣1,297元、新臺幣80元、新臺幣70元、新臺
  幣23元為被告供擔保後得假執行，但被告莊炳南、莊良吉、莊
  秉暉、陳莊彩梅、莊靜怡、莊靜美、莊秋明、莊志明、莊武雄
  、楊莊玉女、游美雲、莊士賢、莊士誼、莊楓椀、莊雯婷如以
  新臺幣3,891元，被告莊良吉如以新臺幣241元、被告莊秉暉如
  以新臺幣211元、被告莊榮國如以新臺幣69元，為原告預供擔
  保，得免為假執行。
⒔原告其餘假執行之聲請駁回。　　　　
　　事實及理由
壹、程序事項：
一、按訴狀送達後，原告不得將原訴變更或追加他訴，但請求權
    基礎事實同一、擴張或減縮應受判決事項之聲明者，不在此
    限，民事訴訟法第255條第1項第2、3款定有明文。又不變更
    訴訟標的，而補充或更正事實上或法律上之陳述者，非為訴
    之變更或追加。民事訴訟法第256條亦有明文規定。原告原
    起訴請求：㈠被告黃阿雲、莊水文、莊炳南、莊彩梅、莊良
    吉、莊阿番、莊靜怡、莊靜美、莊炳輝應將坐落宜蘭縣○○鄉
    ○○段0000地號土地上（下稱1024地號土地）上門牌號碼宜蘭
    縣○○鄉○○村○○00號之建物面積約167㎡拆除（實際面積以實測
    為主），將土地返還原告及其餘共有人，並應自民國105年3
    月1日起至返還土地之日止，每年給付原告新臺幣（下同）3
    ,830元；㈡被告莊良吉應將1024地號土地上之鐵絲棚架、菜
    圃、養殖室等地上物面積約72㎡拆除（實際面積以實測為主
    ），將土地返還原告及其餘共有人，並應自105年3月1日起
    至返還土地之日止，每年給付原告1,651元；㈢被告莊榮國應
    將1024地號土地上之圍籬、水溝、豬舍面積約為55㎡拆除、
    回填、及刨除至與地面同高（實際面積以實測為主），將土
    地返還原告及其餘共有人，並應自105年3月1日起至返還土
    地之日止，每年給付原告1,261元；㈣被告莊良吉應將坐落宜
    蘭縣○○鄉○○段0000地號土地上（下稱1009地號土地，與1024
    地號土地則合稱系爭土地）之鐵絲棚架、菜圃等地上物面積
    約309㎡拆除(實際面積以實測為主)，將土地返還原告及其餘
    共有人，並應自105年3月1日起至返還土地之日止，每年給
    付原告1,895元；㈤願供擔保，請准為假執行宣告。嗣更正被
    告莊彩梅為陳莊彩梅、被告莊炳輝更正為莊秉暉，並撤回起
    訴前已死亡之黃阿雲、莊水文、莊阿番，並追加其等之繼承
    人莊秋明、莊志明、莊武雄、楊莊玉女、游美雲、莊士賢、
    莊士誼、莊楓椀、莊雯婷為被告，而於111年3月9日民事準
    備㈠狀變更聲明為：㈠被告莊炳南、莊良吉、莊秉暉、陳莊彩
    梅、莊靜怡、莊靜美、莊秋明、莊志明、莊武雄、楊莊玉女
    、游美雲、莊士賢、莊士誼、莊楓椀、莊雯婷（下稱莊炳南
    等15人）應將坐落1024地號土地上，如宜蘭縣宜蘭地政事務
    所110年9月24日收件字第260700號土地複丈成果圖（下稱附
    圖）編號A門牌號碼宜蘭縣○○鄉○○村○○00號一層磚造瓦頂建
    物（下稱系爭建物）面積144.72㎡拆除，將土地返還原告及
    其餘共有人，並應自105年3月1日起至返還土地之日止，每
    年給付原告3,319元；㈡被告莊良吉應將坐落1024地號土地上
    ，如附圖編號B雞舍圍籬、鐵絲棚架、菜圃、養殖室等地上
    物面積35㎡拆除，將土地返還原告及其餘共有人，並應自105
    年3月1日起至返還土地之日止，每年給付原告803元；㈢被告
    莊炳南等15人應將坐落1024地號土地上，如附圖編號C棚架
    、菜圃、養殖室等地上物面積189.45㎡拆除，將土地返還原
    告及其餘共有人，並應自105年3月1日起至返還土地之日止
    ，每年給付原告4,345元；㈣被告莊秉暉應將坐落1024地號土
    地上，如附圖編號D土堤地上物面積30.72㎡拆除至與地平面
    等高，將土地返還原告及其餘共有人，並應自105年3月1日
    起至返還土地之日止，每年給付原告705元；㈤被告莊榮國應
    將坐落1024地號土地上，如附圖編號E豬舍面積3.87㎡拆除，
    將土地返還原告及其餘共有人，並應自105年3月1日起至返
    還土地之日止，每年給付原告89元；㈥被告莊榮國應將坐落1
    024地號土地上，如附圖編號F塑膠圍籬面積4.86㎡拆除，將
    土地返還原告及其餘共有人，並應自105年3月1日起至返還
    土地之日止，每年給付原告111元；㈦被告莊炳南等15人應將
    坐落1009地號土地上，如附圖編號G棚架、菜圃、養殖室等
    地上物面積266.39㎡拆除，將土地返還原告及其餘共有人，
    並應自105年3月1日起至返還土地之日止，每年給付原告1,6
    34元；㈧被告莊榮國應將坐落1009地號土地上，如附圖編號H
    塑膠圍籬面積4.86㎡拆除，將土地返還原告及其餘共有人，
    並應自105年3月1日起至返還土地之日止，每年給付原告30
    元；㈨被告莊炳南等15人應將坐落1009地號土地上，如附圖
    編號I水泥地面積599.06㎡水泥地刨除，將土地返還原告及其
    餘共有人，並應自105年3月1日起至返還土地之日止，每年
    給付原告3,674元；㈩願供擔保，請准為假執行宣告等情，其
    中更正被告姓名及經地政機關實測後變更拆除範圍部分，屬
    更正而未變更訴之標的；追加黃阿雲、莊水文、莊阿番之繼
    承人莊秋明、莊志明、莊武雄、楊莊玉女、游美雲、莊士賢
    、莊士誼、莊楓椀、莊雯婷為被告，係基於同一拆屋還地之
    基礎事實，另就不當得利之給付擴張其請求之金額，核屬聲
    明擴張之請求，是參諸前揭說明，均應予准許。
二、本件被告莊炳南、莊良吉、莊秉暉、陳莊彩梅、莊靜怡、莊
    靜美、莊秋明、莊志明、莊武雄、楊莊玉女、游美雲、莊士
    賢、莊楓椀、莊雯婷經合法通知，未於言詞辯論期日到場，
    核無民事訴訟法第386條各款所列情形，爰依原告之聲請，
    由其一造辯論而為判決。
貳、實體事項：　　　　
一、原告主張：系爭土地為原告與訴外人吳靜儀、吳靜娟共有之
    土地，應有部分均各為1/3，㈠被告莊炳南等15人之被繼承人
    即訴外人莊水應未經系爭土地所有權人之同意，即在1024地
    號土地上建有如附圖編號A之系爭建物（一層磚造瓦頂、面
    積144.72㎡）、附圖編號C（棚架、面積189.45㎡）、在1009
    地號土地上設有如附圖編號G（棚架、面積266.39㎡）、附圖
    編號I（水泥地、面積599.06㎡）等地上物；㈡被告莊良吉未
    經1024地號土地所有權人之同意，在1024地號土地上搭蓋如
    附圖編號B（雞舍圍籬、35㎡）之地上物；㈢被告莊秉暉未經1
    024地號土地所有權人同意，於1024地號土地上興建附圖編
    號D（土堤、面積30.72㎡）之地上物；㈣被告莊榮國未經系爭
    土地所有權人同意，於1024地號土地設有附圖編號E（豬舍
    、面積3.87㎡）、附圖編號F（塑膠圍籬、面積4.86㎡），及
    在1009地號土地設有附圖編號H（塑膠圍籬、面積4.86㎡）等
    地上物，致妨害原告及其他共有人就系爭土地所有權之行使
    ，爰依民法第767條第1項、第821條及第179條之規定，請求
    被告拆除前開地上物及返還占用部分之土地予原告及其餘共
    有人，及按年請求相當於租金之不當得利等語。並聲明：如
    上揭程序事項變更後聲明所示。
二、被告則以：
  ㈠被告莊榮國部分：伊先前應已拆除完畢，本件如經測量後仍
    有占用的話，伊願意拆除等語為辯。並聲明：⒈原告之訴駁
    回；⒉如受不利判決，願供擔保請准宣告免為假執行。
  ㈡被告莊良吉、莊靜怡部分：伊等現均無使用系爭土地，對於
    原告主張拆除沒有意見等語。
　㈢被告莊士誼部分：當初伊祖父即莊水應搭設系爭建物時，應
    與地主間有租賃關係存在，現雖無租賃關係，惟伊認不應拆
    除系爭建物。另就附圖編號C、G之棚架伊不知是何人搭建，
    應該非均由莊水應搭建。至附圖編號I之水泥地面之部分，
    莊秉暉曾在該處蓋工廠，工廠拆掉後剩水泥地，應該找莊秉
    暉處理等語為辯。並聲明：⒈原告之訴駁回；⒉如受不利判決
    ，願供擔保請准宣告免為假執行。
　㈣被告莊炳南、莊秉暉、陳莊彩梅、莊靜美、莊秋明、莊志明
    、莊武雄、楊莊玉女、游美雲、莊士賢、莊楓椀、莊雯婷經
    合法通知，未於言詞辯論期日到場，亦未提出書狀作何聲明
    或陳述。
三、本院之判斷：
  ㈠原告主張其為系爭土地之共有人，所有權應有部分為1/3乙節
    ，業據其提出系爭土地之第一類登記謄本為憑（見本院卷㈠
    第21至27頁），又1009地號土地目前有附圖編號G、H、I地
    上物坐落其上，1024地號土地則有附圖編號A、B、C、D、E
    、F 地上物坐落其上，亦經本院至現場履勘明確，製有勘驗
    筆錄、照片附卷可憑（見本院卷㈠第327至361頁），並囑託
    宜蘭縣宜蘭地政事務所繪製附圖可按（見本院卷㈠第367頁）
    ，堪信為真實。
　㈡原告請求被告莊炳南等15人應將坐落系爭土地如附圖編號A、
    C、G、I之地上物拆除；請求被告莊良吉應將坐落1024地號
    土地如附圖編號B之地上物拆除；請求被告莊秉暉應將坐落1
    024地號土地如附圖編號D之地上物拆除；請求被告莊榮國應
    將系爭土地上如附圖編號E、F、H之地上物拆除，並將上開
    占有土地返還原告，有無理由？
　⒈按所有人對於無權占有或侵奪其所有物者，得請求返還之。
    對於妨害其所有權者，得請求除去之，民法第767條前段、
    中段分別定有明文。又當事人主張有利於己之事實者，就其
    事實有舉證之責任，民事訴訟法第277條前段亦有明定。次
    按以無權占有為原因，請求返還所有物之訴，被告對原告就
    其物有所有權存在之事實無爭執，而僅以非無權占有為抗辯
    者，原告於被告無權占有之事實，無舉證責任；被告應就其
    取得占有，係有正當權源之事實證明之，如不能證明，則應
    認原告之請求為有理由（最高法院99年度台上字第1169號裁
    判意旨參照）。
　⒉經查，本院於110年10月19日至現場履勘，依在場被告莊良吉
    所述略以：附圖編號A之一層磚造瓦頂之系爭建物（門牌號
    碼為宜蘭縣○○鄉○○村○○00號）、附圖編號C、G之棚架、附圖
    編號I水泥地，均係在其小時候即已存在，由其父親莊水應
    出資興建，現無人使用等語，此亦為其他在場被告莊靜怡、
    莊武雄所未爭執，其等均表示不知悉何人出資搭設等語（見
    本院卷㈠第329至331頁），而其餘被告莊炳南、莊秉暉、陳
    莊彩梅、莊靜美、莊秋明、莊志明、楊莊玉女、游美雲、莊
    士賢、莊楓椀、莊雯婷已於相當時期受合法通知，既未於言
    詞辯論期日到場，復未提出任何書狀以供本院審酌，依民事
    訴訟法第280條第3項前段準用第1項前段規定，應視同自認
    ，足認附圖編號A、C、G、I之地上物應確為莊水應所出資興
    建，且無其他證據證明有何移轉所有權或事實上處分權之情
    ，是現應由莊炳南等15人繼承附圖編號A、C、G、I之地上物
    之所有權及事實上處分權。被告莊士誼雖稱就附圖編號C、G
    之棚架伊不知是何人搭建，應該非均由莊水應搭建，附圖編
    號I之水泥地面之部分，應找被告莊秉暉處理等語，然被告
    莊士誼於本院準備程序中曾自承其對於系爭土地之占用狀況
    均不清楚，其並未實際使用系爭土地等語（見本院卷㈠第418
    頁），且於本院至現場履勘時亦稱其不知附圖編號A、C、G
    、I之地上物係何人出資搭建（見本院卷㈠第329至331頁），
    可見被告莊士誼對於系爭土地上之使用狀況不甚明瞭且所知
    有限，而被告莊士誼為莊水應之孫，被告莊良吉則為莊水應
    之子，衡情被告莊良吉倘非自小親身經歷，確知莊水應有出
    資搭建附圖編號A、C、G、I等地上物，應無作不利於己陳述
    之理，是被告莊良吉所述應較被告莊士誼可採。又附圖編號
    B之雞舍圍籬由被告莊良吉出資興建，現已無使用，此為被
    告莊良吉所不爭執，是被告莊良吉就附圖編號B之雞舍圍籬
    自有所有權及事實上處分權。另附圖編號D土堤部分，本院
    至現場履勘時，經在場被告莊榮國稱略以：應該為被告莊秉
    暉出資搭建等語，其餘在場被告莊良吉、莊靜怡、莊武雄、
    莊士誼則均稱不知何人搭建（見本院卷㈠第331頁），是本院
    審酌上情，應認附圖編號D土堤為被告莊秉暉出資搭建，其
    對附圖編號D土堤即有所有權及事實上處分權；附圖編號E之
    豬舍則係由被告莊榮國之被繼承人莊樹椅出資搭建，並經莊
    樹椅全體繼承人協議由莊榮國繼承使用，而附圖編號F、H 
    塑膠圍籬則由被告莊榮國出資搭建，此均為被告莊榮國所自
    承（見本院卷㈠第331頁、419頁），是被告莊榮國就附圖編
    號E、F、H之地上物，為所有權及事實上處分權之人，亦堪
    認定。
　⒊再者，本件原告為系爭土地之共有人之一，被告莊良吉、莊
    靜怡、莊榮國均稱如有占用到系爭土地，願意拆除返還占用
    土地，而被告莊士誼則稱當初地主應該有同意莊水應在系爭
    土地上建屋，雙方當時應有租賃關係存在，現雖無租賃關係
    ，仍不應拆除等語，然被告莊士誼就附圖編號A、C、G、I之
    地上物現在繼續占有係有正當權源之事實未提出任何證據以
    實其說，是其所辯，即無可採。從而，原告請求被告莊炳南
    等15人拆除附圖編號A、C、G、I之地上物，請求被告莊良吉
    拆除附圖編號B之雞舍圍籬，請求被告莊秉暉刨除附圖編號D
    之土堤，請求被告莊榮國拆除附圖編號E、F、H之地上物，
    並請求其等將占用系爭土地之範圍，返還予原告及其餘共有
    人，應屬有據，應予准許。　
　㈢原告得否請求被告給付相當於租金之不當得利？若是，原告
    得請求之金額若干？
　⒈按無法律上之原因而受利益，致他人受損害者，應返還其利
    益；雖有法律上之原因，而其後已不存在者，亦同，民法第
    179條定有明文。又無權占有使用他人所有之土地，可獲得
    相當於租金之利益，他人因此而受有相當於租金之損害，為
    社會通常之觀念（最高法院61年台上字第1695號裁判參照）
    。是無權占有他人土地者，受有得自由使用、收益所有物之
    利益，並致土地所有權人受有損害，土地所有權人自得依不
    當得利之法律關係，請求無權占有人返還相當於租金之不當
    得利。查被告莊炳南等15人無權占用如附圖編號A、C、G、I
    範圍之系爭土地，被告莊良吉無權占用如附圖編號B範圍之1
    024地號土地，被告莊秉暉無權占用如附圖編號D範圍之1024
    地號土地，被告莊榮國無權占用如附圖編號E、F、H範圍之
    系爭土地，因此受有使用該土地之利益，致原告受有損害，
    該等利益依性質不能返還，揆諸上開法條規定及判決意旨，
    原告自得請求被告莊炳南等15人及莊榮國給付相當於租金之
    不當得利。又按請求將來給付之訴，以有預為請求之必要者
    為限，得提起之，民事訴訟法第246條定有明文。查被告莊
    炳南等15人無權占用如附圖編號A、C、G、I範圍之系爭土地
    ，被告莊良吉無權占用如附圖編號B範圍之1024地號土地，
    被告莊秉暉無權占用如附圖編號D範圍之1024地號土地，被
    告莊榮國無權占用如附圖編號E、F、H範圍之系爭土地，迄
    今均無拆除各該地上物並返還占用部分土地之意，顯有繼續
    占用之情，原告自有預為請求之必要，故原告就被告莊炳南
    等15人及被告莊榮國繼續占用系爭土地所獲之不當得利，提
    起將來給付之訴，預為請求被告莊炳南等15人及莊榮國應予
    返還之部分，自無不合。
  ⒉再按建築房屋之基地租金，依土地法第105條準用同法第97條
    第1項規定，以不超過該土地申報價額年息10％為限；所稱土
    地價額，依土地法施行法第25條規定，係指法定地價，即土
    地法第148條所定土地所有權人依土地法所申報之地價，土
    地所有權人未於公告期間申報地價者，以公告地價80％為其
    申報地價，公有土地以公告地價為申報地價，免予申報，平
    均地權條例第16條前段及其施行細則第21條前段分別定有明
    文。至於所謂年息10％為限，乃指土地租金之最高限額而言
    ，並非必須照申報價額年息10％計算之，尚須斟酌基地之位
    置、工商繁榮程度、使用人利用基地之經濟價值、所受利益
    、彼等關係及社會感情等情事，以為決定（最高法院94年度
    台上字第1094號判決意旨參照）。查系爭土地須經私設道路
    通往四結路，附近僅有零星住家，周遭為稻田及派出所，無
    明顯商業活動，亦無公共設施等情，此有系爭土地鄰近GOOG
    LE地圖及航照圖附卷可稽（見本院卷㈠第483至487頁），本
    院審酌系爭土地之坐落位置、交通狀況、繁榮程度及經濟用
    途等因素，認以系爭土地申報地價年息3％計算相當於租金之
    不當得利應為適當。又系爭土地自105年至110年之申報地價
    詳如附表一，此有系爭土地之公告土地現值及公告地價查詢
    資料附卷足憑（見本院卷㈠第479至482頁）。是原告請求被
    告莊炳南等15人自105年3月1日起至110年2月28日止，應給
    付原告23,828元（計算式：4,890＋6,401＋3,859＋8,678＝23,8
    28元），並自110年3月1日起至返還系爭土地之日止，按年
    給付原告3,891元（計算式：996＋1,303＋490＋1,102＝3,891元
    ）；請求被告莊良吉自105年3月1日起至110年2月28日止，
    應給付原告1,183元（計算式：902＋281＝1,183元），並自11
    0年3月1日起至返還系爭土地之日止，按年給付原告241元；
    原告請求被告莊秉暉自105年3月1日起至110年2月28日止，
    應給付原告1,038元（計算式：791＋247＝1,038元），並自11
    0年3月1日起至返還系爭土地之日止，按年給付原告211元；
    原告請求被告莊榮國自105年3月1日起至110年2月28日止，
    應給付原告365元（計算式：131＋164＋70＝365元），並自110
    年3月1日起至返還系爭土地之日止，按年給付原告69元（計
    算式：27＋33＋9＝69元）（詳細計算式均如附表二所示），均
    應屬有據，逾前開範圍之請求，即屬無據。
四、綜上所述，原告依民法第767條第1項、第821條、第179條等
    規定，請求被告莊炳南等15人拆除附圖編號A、C、G、I之地
    上物，被告莊良吉拆除附圖編號B之雞舍圍籬，被告莊秉暉
    刨除附圖編號D之土堤，被告莊榮國拆除附圖編號E、F、H之
    地上物，並請求其等將占用系爭土地之範圍返還與原告及其
    他共有人，另請求被告莊炳南等15人應給付原告23,828元，
    並自110年3月1日起至返還系爭土地之日止，按年給付原告3
    ,891元；被告莊良吉應給付原告1,183元，並自110年3月1日
    起至返還系爭土地之日止，按年給付原告241元；被告莊秉
    暉應給付原告1,038元，並自110年3月1日起至返還系爭土地
    之日止，按年給付原告211元；被告莊榮國應給付原告365元
    ，並自110年3月1日起至返還系爭土地之日止，按年給付原
    告69元，為有理由，應予准許。逾此範圍之請求，則無理由
    ，應予駁回。　　
五、兩造分別陳明願供擔保，請准宣告假執行或免為假執行，就
    原告勝訴部分，經核無不合，故分別酌定相當擔保金額准許
    之；又主文第5至8項後段所示被告莊炳南等15人、莊榮國按
    年給付原告相當於租金之不當得利部分，於每屆滿1年時，
    就該年得請求之金額得假執行。另原告敗訴部分，原告之假
    執行聲請亦失其依據，應予以駁回。
六、本件事證已臻明確，兩造其餘攻擊防禦方法及所提之證據，
    經審酌後均與判決之結果不生影響，爰不另一一論述，併此
    敘明。
七、訴訟費用負擔之依據：民事訴訟法第79條。
中　　華　　民　　國　　111 　年　　7 　　月　　27　　日
    　　　　　　　民事庭審判長法  官  鄭貽馨
　　　　　　　　　　　　　　　法  官  張文愷
　　　　　　　　　　　　　　　法  官  黃淑芳
以上正本係照原本作成。
如對本判決上訴，須於判決送達後20日之不變期間內，向本院提
出上訴狀（應附繕本）。
如委任律師提起上訴者，應一併繳納上訴審裁判費。
中　　華　　民　　國　　111 　年　　7 　　月　　27　　日
                              書記官　廖文瑜　

附表一
編號 土地 申報地價（元/㎡，元以下四捨五入） 1 宜蘭縣○○鄉○○段0000地號土地 105年：601×80％＝481元   106年：601×80％＝481元   107年：220×80％＝176元   108年：220×80％＝176元   109年：230×80％＝184元   110年：230×80％＝184元 2 宜蘭縣○○鄉○○段0000地號土地 105年：840×80％＝672元   106年：840×80％＝672元   107年：840×80％＝672元   108年：840×80％＝672元   109年：860×80％＝688元   110年：860×80％＝688元 
附表二
附圖編號 被告 占用期間 原告請求數額 判准金額 計算內容說明（新臺幣，元以下四捨五入） A 莊炳南、莊良吉、莊秉暉、陳莊彩梅、莊靜怡、莊靜美、莊秋明、莊志明、莊武雄、楊莊玉女、游美雲、莊士賢、莊士誼、莊楓椀、莊雯婷 105年3月1日起至108年12月31日 3,319元/年×（3＋10/12）年＝12,723元 3,728元 144.72㎡×672元/㎡×3％×（3＋10/12）年×1/3＝3,728元   109年1月1日起至110年2月28日 3,319元/年×（1＋2/12）年＝3,872元 1,162元 144.72㎡×688元/㎡×3％×（1＋2/12）年×1/3＝1,162元   110年3月1日起 3,319元/年 996元 144.72㎡×688元/㎡×3％×1/3＝996元 B 莊良吉 105年3月1日起至108年12月31日 803元/年×（3＋10/12）年＝3,078元 902元 35㎡×672元/㎡×3％×（3＋10/12）年×1/3＝902元   109年1月1日起至110年2月28日 803元/年×（1＋2/12）年＝937元 281元 35㎡×688元/㎡×3％×（1＋2/12）年×1/3＝281元   110年3月1日起 803元/年 241元 35㎡×688元/㎡×3％×1/3＝241元 C 莊炳南、莊良吉、莊秉暉、陳莊彩梅、莊靜怡、莊靜美、莊秋明、莊志明、莊武雄、楊莊玉女、游美雲、莊士賢、莊士誼、莊楓椀、莊雯婷 105年3月1日起至108年12月31日 4,345元/年×（3＋10/12）年＝16,656元 4,880元 189.45㎡×672元/㎡×3％×（3＋10/12）年×1/3＝4,880元   109年1月1日起至110年2月28日 4,345元/年×（1＋2/12）年＝5,069元 1,521元 189.45㎡×688元/㎡×3％×（1＋2/12）年×1/3＝1,521元   110年3月1日起 4,345元/年 1,303元 189.45㎡×688元/㎡×3％×1/3＝1,303元 D 莊秉暉 105年3月1日起至108年12月31日 705元/年×（3＋10/12）年＝2,703元 791元 30.72㎡×672元/㎡×3％×（3＋10/12）年×1/3＝791元   109年1月1日起至110年2月28日 705元/年×（1＋2/12）年＝823元 247元 30.72㎡×688元/㎡×3％×（1＋2/12）年×1/3＝247元   110年3月1日起 705元/年 211元 30.72㎡×688元/㎡×3％×1/3＝211元 E 莊榮國 105年3月1日起至108年12月31日 89元/年×（3＋10/12）年＝341元 100元 3.87㎡×672元/㎡×3％×（3＋10/12）年×1/3＝100元   109年1月1日起至110年2月28日 89元/年×（1＋2/12）年＝104元 31元 3.87㎡×688元/㎡×3％×（1＋2/12）年×1/3＝31元   110年3月1日起 89元/年 27元 3.87㎡×688元/㎡×3％×1/3＝27元 F 莊榮國 105年3月1日起至108年12月31日 111元/年×（3＋10/12）年＝426元 125元 4.86㎡×672元/㎡×3％×（3＋10/12）年×1/3＝125元   109年1月1日起至110年2月28日 111元/年×（1＋2/12）年＝130元 39元 4.86㎡×688元/㎡×3％×（1＋2/12）年×1/3＝39元   110年3月1日起 111元/年 33元 4.86㎡×688元/㎡×3％×1/3＝33元 G 莊炳南、莊良吉、莊秉暉、陳莊彩梅、莊靜怡、莊靜美、莊秋明、莊志明、莊武雄、楊莊玉女、游美雲、莊士賢、莊士誼、莊楓椀、莊雯婷 105年3月1日起至106年12月31日 1,634元/年×（1＋10/12）年＝2,996元 2,349元 266.39㎡×481元/㎡×3％×（1＋10/12）年×1/3＝2,349元   107年1月1日起至108年12月31日 1,634元/年×2年＝3,268元 938元 266.39㎡×176元/㎡×3％×2年×1/3＝938元   109年1月1日起至110年2月28日 1,634元/年×（1＋2/12）年＝1,906元 572元 266.39㎡×184元/㎡×3％×（1＋2/12）年×1/3＝572元   110年3月1日起 1,634元/年 490元 266.39㎡×184元/㎡×3％×1/3＝490元 H 莊榮國 105年3月1日起至106年12月31日 30元/年×（1＋10/12）年＝55元 43元 4.86㎡×481元/㎡×3％×（1＋10/12）年×1/3＝43元   107年1月1日起至108年12月31日 30元/年×2年＝60元 17元 4.86㎡×176元/㎡×3％×2年×1/3＝17元   109年1月1日起至110年2月28日 30元/年×（1＋2/12）年＝35元 10元 4.86㎡×184元/㎡×3％×（1＋2/12）年×1/3＝10元   110年3月1日起 30元/年 9元 4.86㎡×184元/㎡×3％×1/3＝9元 I 莊炳南、莊良吉、莊秉暉、陳莊彩梅、莊靜怡、莊靜美、莊秋明、莊志明、莊武雄、楊莊玉女、游美雲、莊士賢、莊士誼、莊楓椀、莊雯婷 105年3月1日起至106年12月31日 3,674元/年×（1＋10/12）年＝6,736元 5,283元 599.06㎡×481元/㎡×3％×（1＋10/12）年×1/3＝5,283元   107年1月1日起至108年12月31日 3,674元/年×2年＝7,348元 2,109元 599.06㎡×176元/㎡×3％×2年×1/3＝2,109元   109年1月1日起至110年2月28日 3,674元/年×（1＋2/12）年＝4,286元 1,286元 599.06㎡×184元/㎡×3％×（1＋2/12）年×1/3＝1,286元   110年3月1日起 3,674元/年 1,102元 599.06㎡×184元/㎡×3％×1/3＝1,102元